【裁判字號】    99,基簡,123
【裁判日期】    990330
【裁判案由】    損害賠償
【裁判全文】
臺灣基隆地方法院基隆簡易庭民事判決
原      告  甲○○
被      告  乙○○
上列當事人間因公然侮辱等案件提起附帶民事訴訟請求損害賠償
事件，經本院刑事庭裁定後移送前來（98年度附民字第110號）
，本院於民國99年3月16日言詞辯論終結，判決如下：
    主      文
被告應給付原告新臺幣柒萬元，及自民國九十八年十一月十一日
起至清償日止，按週年百分之五計算之利息。
原告其餘之訴駁回。
訴訟費用由被告負擔十分之七，餘由原告負擔。
本判決命被告給付部分，得假執行。
    事實及理由
一、原告起訴主張：原告甲○○係財政部基隆關稅局政風室股長
    ，被告乙○○則係順成發有限公司之實際負責人，於民國97
    年9、10月間，曾以該公司名義，向財政部基隆關稅局六堵
    分局申報自北韓進口大蒜2批，經基隆關稅局六堵分局押款
    放行。嗣被告欲取回上開貨物抵押款，幾經洽詢未果，竟於
    98年2月13日下午2時許，前往財政部基隆關稅局大吵欲找局
    長呂財益，經副局長翁鈴江偕同被告至會客室商談，並由機
    要股股長張愫娥指示保全人員蔡日炎通知原告到場維護機關
    安全，原告進入會客室後，向被告表明身分及職務，並請其
    冷靜否則將通知警員到場，被告竟心生不滿，明知原告係依
    法執行機關安全維護職務之政風人員，竟當場以臺語「政風
    室是啥小、幹你娘」等語侮辱原告，原告隨即離開會客室前
    往報警，並由副局長翁鈴江安撫被告情緒。嗣被告經財政部
    基隆關稅局出納股完成退還抵押款手續後，離開會客室而經
    過政風室時，猶餘怒未消，進入政風室找原告理論，適基隆
    巿警察局第一分局忠二派出所警員劉維政已到場處理協調，
    被告竟另基於公然侮辱之犯意，在上開公眾得出入之場合，
    以臺語「幹你娘」一語侮辱原告，足以減損原告之人格、名
    譽等社會評價，並使原告精神上受有極大損害，為此依民法
    第184條第1項前段、第195條侵權行為損害賠償之法律關係
    ，提起本件訴訟，請求判命被告應賠償原告精神慰撫金10
    萬元及自起訴狀繕本送達被告之翌日（即98年11月11日）起
    至清償日止按年息５％計算之利息。
二、被告對其於上開時、地，對原告有上開當場侮辱、公然侮辱
    行為均不爭執，惟辯稱：被告對原告當場侮辱、公然侮辱部
    分，已經接受刑事制裁；且被告於案發當日前往財政部基隆
    關稅局洽公，雖然聲音稍大，但原告不應嗆聲說要報警處理
    ，所以被告才會出言辱罵原告，被告願意當場向原告道歉，
    希望原告能得饒人處且饒人等語。並聲明：原告之訴駁回。
三、原告主張被告於上開時、地，對其有上開當場侮辱、公然侮
    辱行為，經查被告上開對於公務員當場侮辱、公然侮辱等犯
    行，業經臺灣基隆地方法院檢察署以98年度偵字第1212號提
    起公訴，並經本院改以98年度基簡字第1489號刑事簡易判決
    ，分別判處罪刑，並定應執行刑拘役35日，得易科罰金，嗣
    因檢察官、被告均未上訴而告確定在案，此有該案刑事簡易
    判決書1件在卷可稽，被告對此亦不爭執，原告主張之事實
    ，自堪信為真實。
四、按「因故意或過失，不法侵害他人之權利者，負損害賠償責
    任。」民法第184條第1項前段定有明文。又「不法侵害他人
    之身體、健康、名譽、自由、信用、隱私、貞操，或不法侵
    害其他人格法益而情節重大者，被害人雖非財產上之損害，
    亦得請求賠償相當之金額。」民法第195條第1項前段亦定有
    明文。本件被告既於上開時地當場侮辱、公然侮辱原告，致
    原告名譽受有損害，從而原告本於侵權行為之法律關係（即
    依上開法律規定），請求被告賠償相當之金額，自屬正當。
    又不法侵害他人之人格權，被害人受有非財產上損害，請求
    加害人賠償相當金額之慰撫金時，法院對於慰撫金之量定，
    應斟酌實際加害情形、所造成之影響、被害人所受精神上痛
    苦之程度、雙方之身分、地位、經濟狀況及其他之各種情形
    ，以核定相當之數額（最高法院47年度臺上字第1221號、51
    年度臺上字第0223號及76年度臺上字第1908號判例要旨參照
    ）。本院斟酌被告侵害原告之方法，被告行為所造成之損害
    程度，兩造之身分、地位、教育程度、經濟狀況等各項情形
    ，認原告請求被告賠償10萬元，尚嫌過高，應予核減至7萬
    元，較為適當。從而，原告之請求，以7萬元及自起訴狀繕
    本送達被告之翌日即98年11月11日起至清償日止按年息5％
    計算之利息為限，為有理由，應予准許。逾此數額之請求，
    即屬無據，應予駁回。
五、訴訟費用，依民事訴訟法第79條之規定，命兩造依敗訴之比
    例負擔。
六、本件命被告給付部分，依「民事訴訟法第427條第1項訴訟（
    關於財產權之訴訟，其標的之金額或價額在新臺幣50萬元以
    下者）適用簡易程序所為被告敗訴之判決」，依民事訴訟法
    第389條第1項第3款規定，應依職權宣告假執行，爰依職權
    宣告之。
七、據上論結，本件原告之訴為一部分有理由，一部分無理由，
    依民事訴訟法第79條、第436條第2項、第389條第1項第3款
    ，判決如主文。
中    華    民    國     99    年    3    月    30    日
                  基隆簡易庭法  官  徐世禎
以上正本係照原本作成。
對於本件判決如有不服，應於收受送達後20日內向本院提出上訴
書狀，上訴於本院合議庭，並按他造當事人之人數附具繕本。
中    華    民    國    99    年    3     月    30    日
                            書記官  周素秋

司法院資訊處製作；財團法人民間司法改革基金會備份。
